臺灣高等法院臺南分院民事裁定　100年度聲字第11號
聲　請　人
即 上訴 人　朱清貴
相　對　人　甲女
法定代理人　甲女之母
上列聲請人因與相對人間請求損害賠償事件，聲請訴訟救助，本
院裁定如下：
    主  文
本件准予訴訟救助。
    理  由
一、按聲請訴訟救助，應向受訴法院為之，民事訴訟法第109條
    第1項前段定有明文。所謂受訴法院，若本案訴訟繫屬於第
    二審法院，則指該第二審法院而言，故當事人於提起第二審
    上訴之同時或之後，聲請訴訟救助，此訴訟救助之聲請即應
    由第二審法院管轄（最高法院90年度台聲字第34號裁定參照
    ）。查本件聲請人不服臺灣嘉義地方法院99年度訴字第395
    號判決，向本院提起上訴（100年度上易字第24號），並聲
    請訴訟救助，依首揭說明，本件訴訟救助之聲請應由本院管
    轄，合先敘明。
二、聲請人聲請意旨略以：聲請人（被告）與相對人（原告）間
    請求損害賠償事件，聲請人因不服臺灣嘉義地方法院99年度
    訴字第395號判決，業於法定期限內向鈞院聲明上訴，指明
    原審判決僅憑聲請人未通過測謊而遽認甲女之指述為真，且
    甲女並未舉證證明其主張之事實為真，故其論斷顯有不當。
    而聲請人年已老邁，且無工作、積蓄，家境窘困，每月端靠
    社會福利生活，均無資力支出本件訴訟費用，爰依法聲請准
    予訴訟救助等語。
三、按當事人無資力支出訴訟費用者，法院應依聲請，以裁定准
    予訴訟救助。但顯無勝訴之望者，不在此限。法院認定前項
    資力時，應斟酌當事人及其共同生活親屬基本生活之需要。
    民事訴訟法第107條定有明文。查聲請訴訟救助者，關於請
    求救助之事由，應提出能即時調查之證據以釋明之，此觀民
    事訴訟法第109條第2項、第284條之規定自明。再者，當事
    人無資力支出訴訟費用者，固得聲請訴訟救助，然所謂無資
    力，係指窘於生活，且缺乏經濟信用者而言。（最高法院43
    年台抗字第152號判例意旨參照）
四、經查:
  (一)聲請人與相對人間請求損害賠償上訴事件，聲請人以其年已
    老邁，且無工作、積蓄，家境窘困，每月端靠（新臺幣）6,
    000元老人補助，無資力支出本件訴訟費用等情，業據提出
    98年度綜合所得稅資料清單及財產歸屬資料清單及法律扶助
    基金會審查表等資料影本各乙份，以為釋明，足見聲請人等
    確實無謀生能力，窘於生活，且缺乏經濟信用。故聲請人主
    張渠為無資力支出訴訟費用之人，自屬有據。又依其提出之
    上訴理由狀所載事實，亦無不經調查辯論，即知其應受敗訴
    裁判之情事，難謂顯無勝訴之望（現由本院100年度上易字
    第24號審理中），亦堪認定。
  (二)綜上所述，聲請人業已釋明其屬無資力支出訴訟費用之人，
    且其所提上訴又非顯無勝訴之望，揆諸首揭條文及最高法院
    判例意旨，聲請人聲請訴訟救助，核無不合，應予准許。
五、爰依民事訴訟法第107條前段，裁定如主文。
中    華    民    國   100    年    2     月    9     日
                  民事第三庭    審判長法  官  黃崑宗
                                      法  官  蘇重信
                                      法  官  王浦傑
上為正本係照原本作成。
不得抗告。
中    華    民    國   100    年    2     月    9     日
                                      書記官  蔡振豐